---
title: "Agrupamiento"
author: "Santiago Arboleda"
date: "27/1/2020"
output: html_document
---


Cargamos el dataset

```{r}
data("USArrests")
head(USArrests)
```

Vemos un resumen de los datos:

```{r}
summary(USArrests)
```


Calculamos la matriz de distancia:

```{r}
USArrests_dist=dist(USArrests)
USArrests_clust=hclust(USArrests_dist,method="single")
plot(USArrests_clust)
```


```{r}
USArrests_clust_4=cutree(USArrests_clust,k=4)
plot(USArrests_clust)
rect.hclust(USArrests_clust,k=4)
```

K-MEANS 


Normalizamos los datos

```{r}

df <- scale(USArrests) # Scaling the data
# Como la variable UrbanPop està en una escala diferente, es necesario escalar todas las variables

```


```{r}
# View the firt 3 rows of the data
head(df, n = 3)
```

Computamos K-means

```{r}
library(factoextra)
# Compute k-means with k = 4
set.seed(123)
km.res <- kmeans(df, 3, nstart = 50)
```


```{r}
# Print the results
print(km.res)
```



```{r}
aggregate(USArrests, by=list(cluster=km.res$cluster), mean)
```


Analisis de datos: para un analisis de 4 clusters, se observa que el cluster 1 son las ciudades mas peligrosas cuando se compara contra el porcentaje de poblaciòn de cada ciudad.

Las ciudades que se agruparon en el cluster 2 son menos peligrosas.


Adicionamos el cluster a los registros

```{r}
dd <- cbind(USArrests, cluster = km.res$cluster)
head(dd)
```



```{r}
# Cluster size
km.res$size
```



```{r}

# Cluster means
km.res$centers

```

Graficamos los clusters

```{r}
 fviz_cluster(km.res, df[, -5], ellipse.type = "norm")
```


Buscamos el Mejor K

Metodo del codo

```{r}
# Elbow method
fviz_nbclust(df, kmeans, method = "wss") +
    geom_vline(xintercept = 4, linetype = 2)+
  labs(subtitle = "Elbow method")
```


Gráfico de siluetas


```{r}
# Silhouette method
fviz_nbclust(df, kmeans, method = "silhouette")+
  labs(subtitle = "Silhouette method")
```


GAP Statistics

```{r}
# Gap statistic
# nboot = 50 to keep the function speedy. 
# recommended value: nboot= 500 for your analysis.
# Use verbose = FALSE to hide computing progression.
set.seed(123)
fviz_nbclust(df, kmeans, nstart = 25,  method = "gap_stat", nboot = 50)+
  labs(subtitle = "Gap statistic method")
```





```{r}

```




```{r}

```




```{r}

```
































