---
title: "R Notebook"
output: html_notebook
---

En este trabajo se abordará el problema de agrupar los barrios de Medellín de acuerdo a distintas dimensiones y
analizar espacialmente las agrupaciones.

El insumo principal de este trabajo son los datos abiertos del portal Medata y en particular la Encuesta de Calidad de Vida Medellín Cómo vamos.

```{r}
ECV <- read.csv("encuesta_calidad_vida.csv", header = TRUE, sep=";")
```

1. Caracterización de las dimensiones

```{r}
summary(ECV)
```

```{r}
sum(is.na(ECV$encuesta_calidad.p_145))
```

```{r}
summary(ECV$encuesta_calidad.p_292)
```
```{r}
ECV_ALIMENTO <- data.frame(ECV$encuesta_calidad.encuesta, ECV$encuesta_calidad.barrio, ECV$encuesta_calidad.comuna, ECV$encuesta_calidad.p_291, ECV$encuesta_calidad.p_292, ECV$encuesta_calidad.p_295)

```


```{r}

names(ECV_ALIMENTO)[1] <- 'p_1'
names(ECV_ALIMENTO)[2] <- 'encuesta'
names(ECV_ALIMENTO)[3] <- 'persona'
names(ECV_ALIMENTO)[4] <- 'comuna'
names(ECV_ALIMENTO)[5] <- 'barrio'
names(ECV_ALIMENTO)[6] <- 'p_291'
names(ECV_ALIMENTO)[7] <- 'p_292'
names(ECV_ALIMENTO)[8] <- 'p_295'

```



Dado que para las preguntas seleccionadas de alimentación, las preguntas no fueron contestados por ninguno de los encuestados del mismo hogar, se descartan esas respuestas del análisis

```{r}
ECV_ALIMENTO_DEP <- subset(ECV_ALIMENTO,ECV$encuesta_calidad.p_291 != 'NULL' & ECV$encuesta_calidad.p_292 != 'NULL' & ECV$encuesta_calidad.p_295 != 'NULL')
```


```{r}
summary(ECV_ALIMENTO_DEP)
```


```{r}
library(ggplot2)
# Basic scatter plot
ggplot(ECV_ALIMENTO_DEP, aes(x='encuesta_calidad.p_291', y='encuesta_calidad.p_292')) + geom_point()

```


```{r}
# Change the point size, and shape
ggplot(ECV_ALIMENTO_DEP, aes(x='encuesta_calidad.p_291', y='encuesta_calidad.p_295')) +
  geom_point(size=2, shape=23)
```
NOTA:
Cuando las preguntas hacen referencia al hogar, tomaremos la moda a nivel de encuesta

```{r}
library(plyr)
(summ <- ddply(ECV_ALIMENTO_DEP, .('encuesta_calidad.barrio'), summarize, Sum_Allow=sum(ECV_ALIMENTO_DEP$'encuesta_calidad.p_291')))
```


```{r}
unique('ECV_ALIMENTO_DEP$encuesta_calidad.p_291')
```


```{r}
x <- c(0, 0, 1)
mode(x)
```


```{r}
```


```{r}
```


```{r}
```


```{r}
```


```{r}
```


```{r}
```


```{r}
```


```{r}
```


```{r}
```


```{r}
```


```{r}
```


```{r}
```


```{r}
```


```{r}
```


```{r}
```


