---
title: "Laboratorio Regresión Lineal</br>Tomado de Introduction to Statistical Learning with Applications in R (James et al., Springer, 201X)"
author: "Prof. Juan David Ospina Arango</br>Universidad Nacional - Sede Medellín</br>Técnicas de aprendizaje estadístico</br>Semestre 2019-02"
output: html_document
---

```{r setup, include=FALSE}
knitr::opts_chunk$set(echo = TRUE)
```

## Regresión simple

### Precio de un inmueble en Boston

El objetivo de la primera parte del laboratorio es crear un modelo para explicar el precio de una vivienda en Boston. Para ello se utilizará el conjunto `Boston` de la librería `MASS`.

Primero se cargan las librerías que se usan en el laboratorio:

```{r carga}
library(MASS)
library(ISLR)
```

Ahora se examinará la base de datos:

```{r vistaBD}
head(Boston)
```

La base tiene las siguientes variables:

```{r}
names(Boston)
```

Para ver una descripción de la base de datos se recomienda ver `help(Boston)`.

#### Modelo 1: porcentaje de hogares con bajos ingresos

A continuación se ajusta un primer modelo con `lstat` como variable explicativa y `medv` como variable respuesta:

```{r}
modelo1<-lm(medv~lstat,data=Boston)
```

El resultado del ajuste es el siguiente:

```{r}
summary(modelo1)
```

Ahora veamos un intervalo de confianza del 95% para los coeficientes del modelo:

```{r}
confint(modelo1)
```

Ahora se muestra el ajuste del modelo:

```{r}
with(Boston,
  plot(lstat,medv,las=1,xlab="lstat",ylab="medv",
       main="Precio vs Porcentaje de hogares de bajos ingresos")
)
abline(modelo1,col="red",lwd=2)
grid()
```

Gráficos diagnósticos:

```{r}
par(mfrow=c(2,2))
plot(modelo1)
```


Influencia:

```{r}
h_ii<-hatvalues(modelo1)
plot(hatvalues(modelo1),las=1,xlab="i",ylab="hii",main="Influencia (h_ii)",type="h")
```


#### Modelo 2: porcentaje de hogares con bajos ingresos y antigüedad


```{r}
modelo2<-lm(medv~lstat+age,data=Boston)
summary(modelo2)
```


```{r}
par(mfrow=c(2,2))
plot(modelo2)
```

#### Modelo 3: todas las variables disponibles en la base de datos


```{r}
modelo3<-lm(medv~.,data=Boston)
summary(modelo3)
```

Inflación de la varianza:

```{r}
library(car)
vif(modelo3)
```

De acuerdo con lo anterior, la variable `tax` pareciera poder modelarse como una combinación lineal de las otras.

Ahora se muestra cómo eliminar una variable del modelo:

```{r}
modelo4<-update(modelo3,~.-age) # se elimina age
summary(modelo4)
```

#### Modelo 5: interacciones


```{r}
modelo5<-lm(medv~lstat*age,data=Boston)
summary(modelo5)
```

#### Modelo 6: términos no lineales

```{r}
modelo6<-lm(medv~lstat+I(lstat^2),data=Boston)
summary(modelo6)
```

Para comparar el `modelo1` y el `modelo6` (que están anidados), se pueda usar la función `anova()`:

```{r}
anova(modelo1,modelo6)
```

Como el valor p es muy pequeño se rechaza la hipótesis nula de que ambos modelos tienen el mismo error en favor de que el modelo con más términos tiene un error más pequeño.

```{r}
par(mfrow=c(2,2))
plot(modelo6)
```

#### Modelo 7: modelo polinomial

```{r}
modelo7<-lm(medv~poly(lstat,5),data=Boston)
summary(modelo7)
```

#### Modelo 8: transformación logarítmica

```{r}
modelo8<-lm(medv~log(rm),data=Boston)
summary(modelo8)
```


## Ejercicios:

Suppose we have a data set with five predictors, $X_1=GPA$, $X_2=IQ$, $X_3=Gender$ (1 for Female and 0 for Male), $X_4=$Interaction between GPA and IQ, and $X_5=$Interaction between GPA and Gender. The response is starting salary after graduation (in thousands of dollars). Suppose we use least squares to fit the model, and get $\hat \beta_0=50$, $\hat \beta_1=20$, $\hat \beta_2=0.07$, $\hat \beta_3=35$, $\hat \beta_4=0.01$ and $\hat \beta_5=-10$.

Podemos reescribir el modelo de la siguiente manera:

$$E[Y|GPA, IQ, Gender]=\beta_0 + \beta_1 GPA + \beta_2 IQ + \beta_3 Gender + \beta_4 GPA \times IQ + \beta_5 GPA \times Gender.$$

Ahora, para las mujeres este modelo toma la forma:

$$\hat E[Y|GPA, IQ, Gender=1]=50 + 20 GPA + 0.07 IQ + 35 + 0.01 GPA \times IQ  -10 GPA ,$$

$$\hat E[Y|GPA, IQ, Gender=1]=85 + 10 GPA + 0.07 IQ +  0.01 GPA \times IQ.$$

Para los hombres toma la forma:

$$\hat E[Y|GPA, IQ, Gender=0]=50 + 20 GPA + 0.07 IQ +  0.01 GPA \times IQ .$$

Luego, para bajos valores del GPA las mujeres pueden ganar más que los hombres, pero para valores altos de GPA los hombres ganan más que las mujeres.